【裁判字號】    95,聲判,72
【裁判日期】    951226
【裁判案由】    聲請交付審判
【裁判全文】
臺灣板橋地方法院刑事裁定              95年度聲判字第72號
聲  請  人
即告訴  人  甲○○
代  理  人  林月雪律師
被      告  乙○○
上列聲請人因被告業務過失致死案件，不服臺灣高等法院檢察署
95年度上聲議字第3679號駁回再議之處分（原不起訴處分案號：
臺灣板橋地方法院檢察署94年度偵續一字第66號），聲請交付審
判，本院裁定如后：
    主  文
聲請駁回。
    理  由
一、聲請意旨略以：緣被告乙○○係臺北縣三峽鎮○○路399 號
    財團法人恩主公醫院醫師，安排聲請人甲○○之子即被害人
    吳冠億，於民國92年7 月2 日住院，並於翌日（7 月3 日）
    進行胃繞道手術，手術後轉入外科加護病房，又於同年月5
    日轉入外科普通病房，詎被害人吳冠億於同年7 月8 日早上
    ，因呼吸中止進行心肺復甦急救後轉入外科加護病房治療，
    並在聲請人甲○○於同年月8 日晚上進入加護病房探視被害
    人吳冠億時，其雙眼已蓋上紗布，問護士為何蓋紗布，該護
    士稱因被害人眼睛張開，護士看了會害怕，才蓋上紗布等語
    ；並在被害人死亡前幾日，證人林麗香至加護病房探視被害
    人時，即聞到惡臭味，護士辯稱此乃因被害人久未刷牙，口
    中發出之惡臭所致云云；延至同年7 月17日被害人遽逝，死
    因不明，因認被告涉有刑法第276 條第2 項業務過失致死罪
    嫌，聲請人遂向臺灣板橋地方法院檢察署提起告訴，後因不
    服93年度偵續字第221 號檢察官不起訴處分書，遂於94年9
    月20日向臺灣高等法院檢察署提起再議，經該署以94年度上
    聲議字第3291 號 命令發回續查；後經臺灣板橋地方法院檢
    察署檢察官續查後，以94年度偵續一字第66號不起訴處分書
    亦為不起訴處分，聲請人因不服該不起訴處分書，復於95年
    5 月4 日向臺灣高等法院檢察署提起再議，卻遭駁回。惟查
    ：
  （一）死者吳冠億之「死亡原因」不明：
      (1)原不起訴處分書之告訴意旨有誤，告訴人未曾以被害人
        吳冠億是「睡眠呼吸中止」死亡為告訴內容，原處分容
        有未洽。
      (2)法務部法醫研究所鑑定書、函均不實在：原處分書引
        用之法務部法醫研究所95年2 月23日法醫理字第094000
        5571號函：「(一)若無病史，只憑解剖屍體恐難下睡眠呼
        吸中止的診斷。．．(二)本所（92）醫鑑字第1058號之鑑
        定結果認定之依據如下：1.．．排除許多原因後，自然
        將缺氧性腦病歸因於本來就可疑的睡眠呼吸中止。2.、
        死亡證明書及診斷證明書對案情的了解有幫助，但絕不
        影響吾人判斷。。」等語，似「睡眠呼吸中止」症得經
        解剖鑑定。惟告訴代理人曾請教法醫高大成（台中地檢
        署法醫），據告遺體解剖不可能知悉死者係在清醒中或
        睡眠中停止呼吸；且死者生前從未因「睡眠呼吸中止症
        」就醫，並無「睡眠呼吸中止症」之病史，則法醫研究
        所依據死者之病歷資料及解剖死者觀察結果，認定死者
        之死因應係睡眠中呼吸暫時中止造成缺氧性腦病，再合
        併多重器官衰竭而死亡，顯然有誤。法醫研究所解剖
        鑑定書提及死者「肺臟有鬱血水腫，有纖維蛋白血栓存
        在，反應性支氣管炎」，代表何意？依據該所95年2 月
        23日法醫理字第0940005571號函回覆意見略以：「肺臟
        的鬱血水腫、纖維蛋白血栓及反應性支氣管炎是瀕死前
        心肺循環衰竭及氣管插管後的反應。」；惟參照2 次醫
        審會的案情摘要，死者自7 月4 日起，即有痰多及多次
        記錄，且護理記錄單上亦有「中量黃稠」之記載，而痰
        為較稠的黃痰【見本院卷第41頁至第43頁（告證七、八
        、九）】，即表示已有細菌感染，此有3 份網頁查詢資
        料可稽【見本院卷第31至第34頁（告證三）】；並依前
        開法醫解剖鑑定書亦記載死者之肺有「反應性支氣管炎
        」，是以，死者呼吸系統有問題，心肺機能不穩定；況
        死者因太胖無法做電腦斷層掃瞄，而心肌梗塞、糖尿病
        昏迷等疾病都有可能引起「缺氧性腦病」，法醫憑何判
        斷死者是因「睡眠呼吸中止症」引起? 綜上所述，法醫
        研究所解剖鑑定書及函文均違背論理及經驗法則，其證
        據能力顯有疑義。
      (3)死者停止呼吸時，並非睡眠狀態：原處分書引用之法務
        部部法醫研究所95年2 月23日法醫理字第0940005571號
        函：「呼吸中止是無法預料的事件，有可能在2 分鐘的
        時間發生呼吸停止、心跳停止及失去意識，與術後之身
        體狀況不太有關係。」、及法務部法醫研究所95年6月
        22日法醫理字第0950001769號函：「二本所原鑑定人研
        判意見如下：(一)罹患睡眠呼吸中止症候群的人在很多不
        是有意的情況下，甚至坐著的時候，例如聽演講、看電
        視、坐在桌旁、甚至開車等紅綠燈等情況，都有可能突
        然睡著，此時發生呼吸中止當然也算是睡眠中發生。」
        而認定本件被害人是在2 分鐘內睡著，發生呼吸中止造
        成死亡之情事；惟查：「睡眠呼吸中止症」者，有一
        特徵，是「大聲打鼾」及「停止暫停呼吸」，重覆循環
        ，只是造成短暫停止呼吸，隨即接續呼吸，不會隨即造
        成猝死，此有各醫院之文獻資料足證【見臺灣板橋地方
        法院檢察署94年偵續一字第66 號卷第95頁至第98頁（
        告證四、五、六、七）】。以此推定，若死者當時有熟
        睡，必定會鼾聲如雷，值班護士張瑞芸就在與死者同一
        病房之隔壁床一定會聽到，然於93年6 月23日偵訊時，
        護士張瑞芸證述不知死者當時有無睡覺，由此可知，死
        者在呼吸停止前，並非睡眠狀態；況被告於95年7 月12
        日偵訊中辯稱，死亡證明書寫睡眠呼吸中止症是其臨床
        判斷，假如為真，則斷不可能告知告訴人死者是因痰噎
        到、腦積水或中風，而停止呼吸。證人即護士張瑞芸
        之證述前後供述不一，顯是在迴護被告，然93年6 月23
        日之筆錄距案發當時（92年7 月8 日）較近，原處分檢
        察官竟對其93年6 月23日之筆錄恝置不論，遽採信離案
        發時間近3 年之久即95年3 月13日之證詞，其95年之證
        詞無非是在強調死者「呼吸聲很大，（意欲暗指死者是
        在睡眠狀態，但呼吸聲與打鼾二者不同）及死者停止呼
        吸時都有戴氧氣罩（卸免醫療過失責任），其與另一名
        同事在講話（故意製造另一名證人），是以，證人張瑞
        芸與被告，雖非親屬關係，但同為恩主公醫院同事，而
        恩主公醫院須負民事賠償責任，更甚是醫院未給死者戴
        氧氣罩，不只醫師責任，護理人員亦應負責，利害關係
        甚為明確，其供述前後不一，不足採信。又92年7 月
        5 日加護病房轉出評估單意識程度一欄，是勾選「清醒
        」【見本院卷第40頁（告證六）】，且依據護理紀錄，
        死者尚有睡不著的情形，須藉施以藥物始能入睡，是以
        ，被害人並無嗜睡的情形，更無睡眠呼吸中止症之可能
        。
  （二）被告執行醫療過程有過失：
      (1)被害人移到普通病房，醫院未給被害人戴氧氣罩：按原
        處分書中稱：「睡眠呼吸中止隨時都可能忽然發生，不
        可預料，在加護病房內也不能避免發生，一般很難預防
        。．．是以，呼吸中止既係病人主動停止呼吸，縱使使
        用氧氣罩或其他儀器給予氧氣，亦無法避免呼吸中止情
        況之發生，更遑論病人所在地係普通病房或加重病房」
        ；惟查，睡眠呼吸中止症患者，若過度肥胖，則需要
        「減重」始能改善，甚至在睡眠時必須經由鼻腔「連續
        」給予氧氣的治療，此有相關醫學文獻可稽【見臺灣板
        橋地方法院檢察署94年偵續一字第66號偵查卷第99頁至
        第103 頁（告證八、九、十、十一）】。然被告在本
        院94年度醫字第4 號民事訴訟一案中，辯稱「本件病患
        吳冠億手術後即轉入加護病房照顧，在術後第1 天可以
        拔除氣管內管及呼吸氣自行呼吸，第2 天以後後情況穩
        定，經由上述執行規範轉入普通病房」等語，此有民事
        答辯（二）狀在卷可按【見臺灣板橋地方法院檢察署94
        年偵續一字第66號偵查卷第107 頁（告證十五）】，被
        告既然抗辯死者已能自行呼吸，始轉入普通病房，果真
        如其言，又何需命被害人需全程配戴氧氣罩。倘被告
        在為被害人為手術前即知被害人有「睡眠呼吸中止症」
        ，且認定被害人「心肌肥大，有中度危險」，則在手術
        後，因體重尚未減輕，危險仍然存在，就不得將被害人
        轉至普通病房，且自92年7 月5 日起至同年月8 日發生
        呼吸停止前，醫院均未給死者戴氧氣罩，此有財團法人
        恩主公醫院護理問題黏貼紙頁一紙附卷可稽【見本院卷
        第44頁（告證十）】。又被害人在加護病房時即心肺
        功能不正常，況法醫亦稱需以氧氣罩等外力維持死者心
        肺功能，被告卻辯稱：如果死者未使用氧氣罩，對心肺
        不生影響，醫囑建議使用氧氣罩是死者是重症病人，其
        前後供述矛盾，且死者未使用氧氣罩，其血氧濃度立即
        掉至70％（很不好），此有行政院衛生署醫事審議委員
        會編號000000 0號鑑定書、法務部法醫研究所95年2 月
        23日法醫理字第0940005571號函、法務部法醫研究所（
        92）法醫所醫鑑字第1058號鑑定書各一件在卷足稽，足
        證被害人如不使用氧氣罩即有危險性。
      (2)復按，被告於95年7 月12日偵訊中辯稱：「（問：為何
        死亡原因寫睡眠呼吸中止？）因為是從臨床判斷結果」
        云云。惟93年6 月23日於偵訊中聲請人陳述：「李與家
        屬說是痰哽到、腦積水、中風才會引起死者回加護病房
        。」與被告陳述：「我有跟他說這件事可能是這三個原
        因造成，可能是痰哽到、腦積水、中風。因當時未解剖
        大致的判斷是這樣。」相符，是以，被告為何在92年7
        月18日未解剖前所出具之死亡證明書記載死亡原因為「
        睡眠呼吸中止」，且其後又於95年7 月12日偵訊中辯稱
        伊是依其臨床上所為之判斷，前後供述不一，顯是被告
        事後卸責之詞，不足採信。又被害人在92年7 月8 日停
        止呼吸，被告亦稱被害人若3 日內未醒，即同年7 月11
        日已死亡，然而醫院竟在同年月17日下午通知告訴人，
        要告訴人簽署被害人洗腎之同意書，足證醫院蓄意隱瞞
        被害人已死亡之實情，推諉卸責。綜上所述，被告手術
        過程確有過失之情事。
  （三）行政院醫事審議委員會鑑定意見之證據能力顯有疑義：
        按行政院醫事審議委員會之委員，並非全是醫學專家，
        依行政院衛生署醫事審議委員會組織規程第4 條第5 項
        規定，醫事鑑定小組之委員至少應有三分之一以上為法
        律專家或社會人士，由此可知，醫事鑑定小組之委員有
        三分之一以上為法律專家或社會人士，顯非醫學專家，
        則對於病歷表及法醫解剖報告、相關醫學知識瞭解若干
        ？渠等如何能做出醫學鑑定報告？是以，醫審會極易為
        被告開立之死亡證明書誤導，而做出錯誤之鑑定報告；
        又被告有在行政院衛生署領薪資，此有所得資料清單一
        件足證【見臺灣板橋地方法院檢察署94年偵續一字第66
        號第109 頁（告證十七）】，而行政院醫事審議委員會
        卻未迴避，參與本案之鑑定，其鑑定報告自有偏頗之虞
        ；再者，聲請人曾聲請由法醫高大成重新解剖，卻遭臺
        灣板橋地方法院檢察署承辦檢察官駁回，並將擇期另行
        傳訊證人法醫高大成（見臺灣板橋地方法院檢察署93年
        聲他字第2180號偵查卷），其後卻以法醫高大成非解剖
        者為由，不予傳訊，試問若以此為由，醫審會之委員亦
        非解剖者，為何原處分遽採其鑑定意見，令人難以甘服
        。
    本案臺灣高等法院檢察署未查上述事實，逕判定聲請人再議
    之聲請無理由，實令聲請人難以甘服，爰依刑事訴訟法第25
    8 條之1 規定聲請交付審判云云。
二、按告訴人不服上級法院檢察署檢察長或檢察總長認再議為無
    理由而駁回之處分者，得於接受處分書後十日內委任律師提
    出理由狀向該管第一審法院聲請交付審判；法院認為交付審
    判之聲請不合法或無理由者，應駁回之，法院為裁定前，得
    為必要之調查，刑事訴訟法第258條之1、第258 條之3 第2
    項前段、第3 項分別定有明文。依上開條文之立法意旨，既
    係對於檢察官不起訴或緩起訴裁量權制衡之一種外部監督機
    制，法院僅在就檢察官所為不起訴或緩起訴之處分是否正確
    加以審查，以防止檢察機關濫權，依此立法精神，法院就聲
    請交付審判案件之審查，所謂「得為必要之調查」，其調查
    證據之範圍，自應以偵查中曾顯現之證據為限，不可就告訴
    人新提出之證據再為調查，亦不可蒐集偵查卷外之證據，則
    法院就聲請交付審判案件之審查，所謂「得為必要之調查」
    ，其調查證據之範圍，自更應以偵查中曾顯現之證據為限，
    否則將與刑事訴訟法第260 條之再行起訴規定混淆不清（參
    照臺灣高等法院91年4 月25日第1 次刑事庭庭長法律問題研
    究會議決議意旨）。
三、本件聲請人告訴被告業務過失致死案件，先經臺灣板橋地方
    法院檢察署檢察官認罪證不足，以93年度偵續字第221 號不
    起訴處分書為不起訴在案；聲請人不服聲請再議，因偵查尚
    未完備，經臺灣高等法院檢察署檢察長以94年度上聲議字第
    3291號命令發回續查，復經臺灣板橋地方法院檢察署檢察官
    同認為罪證不足，以94年偵續一字第66號不起訴處分書為不
    起訴，聲請人不服聲請再議，同因罪證不足，經臺灣高等法
    院檢察署檢察長以95年度上聲議字第3679號駁回其再議之聲
    請，此經本院依職權調取前揭偵查卷證核閱無誤。茲聲請人
    堅指被告涉嫌業務過失致死罪，聲請交付審判，經查：
  （一）按犯罪事實應依證據認定之，無證據不得認定犯罪事實
        ，又不能證明被告犯罪者，應諭知無罪之判決，刑事訴
        訟法第154 條第2 項、第301 條第1 項分別定有明文。
        次按認定不利於被告之事實，須依積極證據，茍積極之
        證據本身存有瑕疵而不足為不利於被告事實之認定，即
        應為有利於被告之認定，更不必有何有利之證據，而此
        用以證明犯罪事實之證據，猶須於通常一般人均不至於
        有所懷疑，堪予確信其已臻真實者，始得據以為有罪之
        認定，倘其證明尚未達到此一程度，而有合理性之懷疑
        存在，致使無從為有罪之確信時，即應為無罪之認定，
        此有最高法院82年度臺上字第163 號判決、76年臺上字
        第4986號、30年上字第816 號等判例意旨可資參照。復
        按告訴人之指訴係以使被告入罪為目的，必須調查其他
        證據證明告訴人之指訴與事實相符，始可採為證據，最
        高法院52年度台上字第1300號判例可資參照。查證人即
        財團法人恩主公醫院護士張瑞芸於偵查時到庭證稱：伊
        是92年7 月8 日凌晨12時交班，換班時間是7 月8 日早
        上8 時，期間伊有到被害人吳冠億病床做例行檢查，從
        伊交班後，伊去被害人的病床，被害人均有使用氧氣面
        罩，伊去巡房時有發現被害人將氧氣面罩拿掉或將面罩
        放在嘴巴位置，而伊發現被害人有移除面罩動作，伊都
        會主動幫他戴上面罩，伊有叫他起床走一走，他有向伊
        回答說等一下或晚一點的話，之後伊就在同一病房內被
        害人的隔壁床幫另一病患打針，因為被害人原本呼吸聲
        音都很大，但伊在幫隔壁床病患打針時，發現被害人突
        然間沒有呼吸聲音，那時剛好伊同事先來找伊，在跟伊
        同事講話過程中伊發現沒聽到被害人呼吸聲音，所以就
        馬上去查看被害人，但伊忘了伊是請伊同事去看一下，
        或伊親自去查看被害人有無呼吸，而之後伊等發現被害
        人沒有呼吸了，伊等一人趕緊對被害人做初步急救，另
        一人馬上叫被害人弟弟起床，請他弟弟到護理站去請同
        事呼叫急救組來支援等語（見94年度偵續一字第66號偵
        查卷第50頁），足徵被害人死亡當時確係在睡眠狀態，
        且於死亡前有呼吸中止之情形。而本件被害人死亡後，
        經檢察官於92年7 月23日率同法醫師前往相驗，認死者
        死因未明而諭令暫冰存，並於同年月24日，在臺北市立
        第二殯儀館進行解剖程序，經解剖鑑定結果認定：死者
        吳冠億於92年7 月8 日因呼吸暫時中止所造成缺氧性腦
        病，再合併多重器官衰竭而死亡。睡眠呼吸暫時中止係
        極肥胖病人可能表現之一，加上死者心臟功能不是頂好
        （左心室肥大），應該是死亡突發心跳及呼吸停止之因
        素等情，有臺灣板橋地方法院檢察署勘驗筆錄、相驗屍
        體證明書、解剖筆錄及法務部法醫研究所（92）法醫所
        醫鑑字第1058號鑑定書附卷可憑（均見92年度相字第82
        4 號案卷），堪認本件死者吳冠億之死因，應係呼吸暫
        時中止所造成缺氧性腦病，再合併多重器官衰竭而死亡
        無疑。再參諸本件經先後二次送請行政院衛生署鑑定，
        第一次鑑定結果略以：「被告乙○○所診治病患除了肥
        胖的問題外，尚有睡眠呼吸中止的異常，高血壓及呼吸
        困難的問題，因此預期手術後心肺機能的恢復恐怕會很
        慢，因此才有必需住加護病房7 至10天的預測，但手術
        後，第2 天下午就可以拔除氣管內管，之後病人的心肺
        機能都能維持在穩定的狀態，因此才在7 月5 日上午決
        定讓病患轉入普通病房，且轉入普通病房後7 月6 日及
        7 月7 日兩天，病人的心肺機能也都持續穩定，因此提
        早轉出加護病房與後來病患死亡並無關係，在整個醫療
        過程中尚未發現有何疏失之處。」，第二次鑑定結果亦
        略以：：「本次委託鑑定事由與前次鑑定事由相同，爰
        請參考前次鑑定意見，惟本案就告訴人93年4 月刑事聲
        請狀聲請再議之爭執點，提供意見如下：．．．乙○○
        傑醫師於診治病患時，發現病患除了肥胖的問題外，尚
        有睡眠呼吸中止的異常、高血壓及呼吸困難的問題，因
        此預期手術後心肺機能的恢復恐怕會很慢，才有必需住
        加護病房之必要。手術當天下午，病患即要求拔除氣管
        內管；第二天（7 月4 日）下午拔除氣管內管，改用氧
        氣罩，血中氧氣飽和度尚可（91% ─94%） ，之後病人
        的心肺機能都能維持在穩定的狀態（血中氧氣飽和度維
        持有93% ─96%） 及意識清楚，因此，才在7 月5 日上
        午應病患要求及經醫師評估後轉入普通病房，且轉入普
        通病房後，7 月6 日及7 日兩天，病人的心肺機能也都
        持續穩定，因此提早轉出加護病房的決定並無不當，且
        與7 月8 日清晨發生的不幸事件，也不具因果關係」等
        語，此有行政院衛生署93年1 月20日衛署醫字第093020
        0496號函及該署94年8 月8 日衛署醫字第0940209830號
        函附行政院衛生署醫事審議委員會鑑定書二份在卷可稽
        （見92年度相字第824 號卷第111 頁至第113 頁，及93
        年度偵續字第221 號卷第85頁至第92頁），凡此均足徵
        本件死者吳冠億之死因係呼吸暫時中止所造成缺氧性腦
        病，再合併多重器官衰竭而死亡，本件被告於執行醫療
        業務之過程中並無過失，原偵查、再議機關依偵查所得
        證據認被告犯罪嫌疑不足，而先後為不起訴處分及再議
        駁回處分，核無不合，於法當無違誤。
  （二）按法院或檢察官得囑託醫院、學校或其他相當之機關、
        團體為鑑定或審查他人之鑑定，並準用刑事訴訟法第20
        3 條至第206 條之1 之規定；又鑑定經過及其結果，應
        命鑑定人以言詞或書面報告，刑事訴訟法第208 條第1
        項、第206 條第1 項定有明文。復按行政院衛生署醫事
        審議委員會之鑑定，係依行政院衛生署訂頒之「醫療糾
        紛鑑定作業要點」，將囑託鑑定案件之卷證資料，交由
        相關科別專長之醫師（即初審醫師）審查，研擬初步鑑
        定意見後，提交醫事鑑定小組會議審議鑑定，於審議鑑
        定時，邀請該初審醫師列席說明，再由委員達成一致之
        意見為鑑定意見，作成鑑定書後，送交委託鑑定機關。
        上揭鑑定作業要點，尚合於刑事訴訟法第208 條、第20
        6 條之規定。本件先後二次鑑定係行政院衛生署醫事審
        議委員會依上揭程序鑑定，鑑定書上已就鑑定經過及結
        果有相當之記載，自符合刑事訴訟法第206 條第1 項所
        定之法定程式，則卷附之前揭二份行政院衛生署醫事審
        議委員會鑑定書即有證據能力，且縱認被告曾向行政院
        衛生署領取薪資，遍觀全案卷，亦無何證據證明被告有
        參與行政院衛生署醫事審議委員會關於本案之二次鑑定
        ，前揭聲請意旨（三）以行政院衛生署醫事審議委員會
        鑑定意見無證據能力，且被告曾向行政院衛生署領取薪
        資為由，聲請交付審判，核無理由。
  （三）復次，證人即財團法人恩主公醫院護士張瑞芸於偵查時
        先後二次到庭作證，其先於93年6 月23日檢察官訊問時
        具結證稱：八日凌晨一點多，死者要上大號，來不及大
        在床上，伊等跟他弟一起幫忙換床單，在一點到七點中
        間，伊幫他換了很多次藥，清晨第一次約六、七點，伊
        叫死者要起來運動，死者回答伊一聲「嗯」，伊回頭，
        他還是沒有起來，第二趟約七點多，伊又叫死者起來，
        他說好、等一下之類的話，伊就去隔壁打針，打好他還
        是沒有下來，伊就過去看，發現他沒有呼吸了，伊就趕
        快叫他弟（吳鴻聲），那時吳鴻聲在睡覺，伊叫他去叫
        櫃檯護士，他好像聽不懂伊的意思，伊就在走廊喊，然
        後開始CPR 等語（見92年度偵續字第221 號偵查卷第23
        頁），核與其於95年3 月13日檢察官訊問時具結證稱：
        從伊交班後，伊去被害人的病床，被害人均有使用氧氣
        面罩，伊去巡房時有發現被害人將氧氣面罩拿掉或將面
        罩放在嘴巴位置，而伊發現被害人有移除面罩動作，伊
        都會主動幫他戴上面罩，伊有叫他起床走一走，他有向
        伊回答說等一下或晚一點的話，之後伊就在同一病房內
        被害人的隔壁床幫另一病患打針，因為被害人原本呼吸
        聲音都很大，但伊在幫隔壁床病患打針時，發現被害人
        突然間沒有呼吸聲音，那時剛好伊同事先來找伊，在跟
        伊同事講話過程中伊發現沒聽到被害人呼吸聲音，所以
        就馬上去查看被害人，但伊忘了伊是請伊同事去看一下
        ，或伊親自去查看被害人有無呼吸，而之後伊等發現被
        害人沒有呼吸了，伊等一人趕緊對被害人做初步急救，
        另一人馬上叫被害人弟弟起床，請他弟弟到護理站去請
        同事呼叫急救組來支援等語（見94年度偵續一字第66號
        卷第50頁），其前後就死者吳冠億死亡當時確係在睡眠
        狀態之關鍵情節，並無齟齬之處，雖其第二次到庭時證
        述其同事亦有在場，且未能確定是否為其同事先去查看
        死者吳冠億等細節，然此等細節，尚無足以影響證人張
        瑞芸所證述死者吳冠億死亡當時確係在睡眠狀態乙節之
        一致性及真實性，矧證人即死者吳冠億之弟吳鴻聲於偵
        查時先陳稱：護士離開後，伊有與死者聊很久，他坐在
        床上，突然倒下，伊叫他沒有反應，護士就過來看，然
        後叫醫生云云，然經與證人張瑞芸當庭對質後，證人吳
        鴻聲旋即改稱：死者沒有呼吸，是張瑞芸叫伊起來，伊
        那時在睡覺，伊沒有聽清楚她叫伊去叫護士云云，檢察
        官當庭質之證人吳鴻聲何以之前說謊，證人吳鴻聲沈默
        不語（見92年度偵續字第221 號偵查卷第24頁），益徵
        證人張瑞芸所證述死者吳冠億死亡當時確係在睡眠狀態
        ，且於發現死者沒有呼吸時，叫醒當時正睡覺之吳鴻聲
        ，幫忙呼叫護理站之同事支援乙節，自堪信為真實。再
        徵諸法務部法醫研究所（92）法醫所醫鑑字第1058號鑑
        定書（見92年度相字第824 號案卷第53頁至第59頁），
        「對死因之看法」欄已詳載：「根據送鑑資料，死者吳
        冠億，男，二十二歲，係肥胖患者，多次減肥無效。民
        國八十九年一月起就曾多次往恩主公醫院求診，除肥胖
        問題，尚有睡眠呼吸中止異常、高血壓及下肢血流不佳
        造成的皮膚炎，九十二年六月腳因血液循環不良而有潰
        瘍，醫師認為基本上是過度肥胖的關係，病人接受手術
        ，七月二日做心臟超音波檢查，心臟情況還在可接受範
        圍，七月三日在全身麻醉情況下行胃繞道手術，晚上恢
        復清醒，術後情況平順，不料七月八日時忽然發生呼吸
        中止，意識喪失、心跳停止，立即急救送入加護病房，
        呼吸、心跳恢復，但一直持續昏迷狀態，因太胖而無法
        做腦的電腦斷層掃描，隨後有呼吸困難、常肌肉痙攣，
        疑尿崩症，延至七月十七日終因多重器官衰竭致死。解
        剖係於死後七天進行，已有些腐敗變化，但結果並未發
        現手術的失敗及併發症，最重要的變化是缺氧性腦變。
        綜合以上死亡經過及解剖所見，認為係九十二年七月八
        日呼吸暫時中止所造成缺氧性腦病，再合併多重器官衰
        竭而死亡。」等語，嗣經承辦檢察官再函詢法務部法醫
        研究所關於發生睡眠呼吸中止之原因，法務部法醫研究
        所亦以93年8 月12日法醫理字第0930002556號函覆：「
        死者吳冠億於89年初至恩主公醫院求診時就一直有超胖
        及睡眠呼吸中止的診斷，而睡眠呼吸中止有兩類。阻塞
        性睡眠呼吸中止係因咽喉組織肥大而使上呼吸道狹窄，
        胖子更是好犯之族群，因其咽部周圍的脂肪很多，加上
        軟顎、懸雍垂、舌頭組織肥厚的關係，減少了上呼吸道
        切面的口徑，睡眠時呼吸道的肌肉放鬆，舌、軟顎及懸
        雍垂即因姿勢及重力的關係往後擠，使狹窄情形更加嚴
        重，部分阻塞就打鼾，完全阻塞就呼吸中止，因而睡眠
        形成睡覺、打鼾、驚醒、再睡的循環當中，嚴重者每小
        時甚至可以發生上百次呼吸中止，造成晚上睡不安穩而
        白天嗜睡的現象，也有右心衰竭、心律失常、猝死之例
        。」等語（見93年度偵續字第221 號卷第64頁至第65頁
        ）；再經承辦檢察官函詢法務部法醫研究所關於「睡眠
        呼吸中止，可否經由解剖屍體程序得知？若可得知，則
        解剖時從死者身體哪些現象可得知悉？」等問題，該所
        函覆：「（一）若無病史，只憑解剖屍體恐難下睡眠呼
        吸中止的診斷。但本案例在手術的3 年前就已有極度肥
        胖併睡眠呼吸中止及血液鬱積性潰瘍的症狀，有此病史
        ，加上解剖是胖子，有寬而短的頸部，呼吸道周圍組織
        肥大，無其他特殊疾病時，即可符合此病。（二）本所
        （92）醫鑑字第1058號之鑑定結果認定之依據如下：１
        、解剖發現最重要的致死性變化是缺氧性腦病，他不是
        溺水，不是外力壓迫氣管窒息，無中毒現象，不論肉眼
        或顯微鏡觀察均未發現有異物或痰液堵塞氣管，無腦中
        風，無足於引起缺氧性腦病的心肺及。排除許多原因後
        ，自然將缺氧性腦病歸因於本來就可疑的睡眠呼吸中止
        。２、死亡證明書及診斷證明書對案情的了解有幫助，
        但絕不影響吾人判斷」等語，此亦有法務部法醫研究所
        95年2 月23日法醫理字第0940005571號函在卷可佐（見
        93年度偵續一字第66號卷第44頁），法務部法醫研究所
        復再以95年6 月22日法醫理字第0950001769號函覆：「
        （一）罹患睡眠呼吸中止症候群的人在很多不是有意的
        情況下，甚至坐著的時候，例如聽演講、看電視、坐在
        桌旁、甚至開車等紅綠燈等情況，都有可能突然睡著，
        此時發生呼吸中止當然也算是睡眠中發生。（二）再解
        剖應該還是缺氧性腦病及之後併發的多重器官衰竭。重
        新解剖不大可能再發現有極不相同的病變」等語（見93
        年度偵續一字第66號卷第75頁），凡此足徵死者吳冠億
        之死因應係呼吸暫時中止造成缺氧性腦病，再合併多重
        器官衰竭而死亡無訛，而法務部法醫研究所所派負責國
        內案件解剖程序之人員，均係受嚴謹法醫學訓練之病理
        專科醫師，則本件負責該解剖程序之法醫師，依據死者
        之病歷資料及解剖死者觀察結果，認定死者之死因應係
        呼吸暫時中止造成缺氧性腦病，再合併多重器官衰竭而
        死亡，既與證人張瑞芸所述案發當時之情節，無何矛盾
        之處，且本其法醫學專業所為，復多次對承辦檢察官之
        函詢提供詳盡且屬合理之說明，其所為上開解剖鑑定之
        認定結果，應屬可信。且前開法務部法醫研究所既以95
        年6 月22日法醫理字第0950001769號函覆：「再解剖應
        該還是缺氧性腦病及之後併發的多重器官衰竭。重新解
        剖不大可能再發現有極不相同的病變」等語，則檢察官
        未再重新解剖，亦未再予傳喚證人高大成，尚難認有何
        違誤之處。至告訴人偵查時所提之網頁列印資料（見93
        年度偵續一字第66號卷第95頁至第99頁），亦未有提及
        睡眠呼吸中止症是否會造成猝死乙節，則告訴人之上開
        聲請意旨（一）以死者吳冠億死因不明為由，及聲請意
        旨（三）以檢察官未重新解剖及傳喚證人高大成為由，
        聲請交付審判，亦無理由。
  （四）再查，死者吳冠億經解剖鑑定後發現胃部有明顯的繞道
        手術，並將250 公分處的小腸接上，仔細檢查結果，縫
        合正確，無漏縫，無血栓形成，無阻塞，無腹膜炎，所
        以並未發現手術失敗或併發症，此有法務部法醫研究所
        （92）法醫所醫鑑字第1058號鑑定書在卷可憑（見92年
        度相字第824 號案卷第56頁），嗣經承辦檢察官再函詢
        法務部法醫研究所關於死者發生睡眠呼吸中止之情是否
        與其胃繞道減肥手術有因果關係，法務部法醫研究所亦
        於93年8 月12日以法醫理字第0930002556號函覆：「睡
        眠呼吸中止與胃繞道手術無因果關係，但該手術成功減
        肥時很可能會改善睡眠呼吸中止的情況。」等語明確（
        見93年度偵續字第221 號卷第65頁），法務部法醫研究
        所再依檢察官函詢，而於95年2 月23日以法醫理字第09
        40005571號函覆：「（四）呼吸中止是無法預料的事件
        ，有可能在2 分鐘的時間發生呼吸停止、心跳停止及失
        去意識，與術後之身體狀況不太有關係。（五）術後有
        先以氧氣罩等外力維持心肺功能，待穩定後才轉到普通
        病房。睡眠呼吸中止隨時都可能忽然發生，不可預料，
        在加護病房內也不能避免發生，一般很難預防。」等語
        （見94年度偵續一字第66號卷第44頁至第45頁），足證
        死者吳冠億確有可能於二分鐘內發生呼吸中止等情況，
        與被告對死者吳冠億所施行胃繞道手術並無因果關係，
        且與死者吳冠億是否提早轉出加護病房亦無因果關係，
        矧本件經先後二次送請行政院衛生署鑑定，第一次鑑定
        結果略以：「被告乙○○所診治病患除了肥胖的問題外
        ，尚有睡眠呼吸中止的異常，高血壓及呼吸困難的問題
        ，因此預期手術後心肺機能的恢復恐怕會很慢，因此才
        有必需住加護病房7 至10天的預測，但手術後，第2 天
        下午就可以拔除氣管內管，之後病人的心肺機能都能維
        持在穩定的狀態，因此才在7 月5 日上午決定讓病患轉
        入普通病房，且轉入普通病房後7 月6 日及7 月7日 兩
        天，病人的心肺機能也都持續穩定，因此提早轉出加護
        病房與後來病患死亡並無關係，在整個醫療過程中尚未
        發現有何疏失之處。」，第二次鑑定結果亦略以：「本
        次委託鑑定事由與前次鑑定事由相同，爰請參考前次鑑
        定意見，惟本案就告訴人93年4 月刑事聲請狀聲請再議
        之爭執點，提供意見如下：．．．乙○○傑醫師於診治
        病患時，發現病患除了肥胖的問題外，尚有睡眠呼吸中
        止的異常、高血壓及呼吸困難的問題，因此預期手術後
        心肺機能的恢復恐怕會很慢，才有必需住加護病房之必
        要。手術當天下午，病患即要求拔除氣管內管；第二天
        （7 月4 日）下午拔除氣管內管，改用氧氣罩，血中氧
        氣飽和度尚可（91% ─94%） ，之後病人的心肺機能都
        能維持在穩定的狀態（血中氧氣飽和度維持有93 %─96
        %） 及意識清楚，因此，才在7 月5 日上午應病患要求
        及經醫師評估後轉入普通病房，且轉入普通病房後，7
        月6 日及7 日兩天，病人的心肺機能也都持續穩定，因
        此提早轉出加護病房的決定並無不當，且與7 月8 日清
        晨發的不幸事件，也不具因果關係」等語，此有行政院
        衛生署93年1 月20日衛署醫字第0930200496號函及該署
        94年8 月8 日衛署醫字第0940209830號函附行政院衛生
        署醫事審議委員會鑑定書二份在卷可稽（見92年度相字
        第824 號卷第111 頁至第113 頁，及93年度偵續字第22
        1 號卷第85頁至第92頁），益證本件死者吳冠億之死因
        既係因呼吸暫時中止造成缺氧性腦病，再合併多重器官
        衰竭而死亡，與有無使用氧氣罩或是否安置於加護病房
        內照料無關，難認被告於醫療過程中有何疏失之處。聲
        請人前揭聲請意旨（二）以被告將被害人轉至普通病房
        ，且自92年7 月5 日起至同年月8 日發生呼吸停止前，
        均未給死者戴氧氣罩為由，而認被告執行醫療過程有過
        失，並聲請交付審判，洵無理由。
四、綜上所述，原偵查、再議機關依偵查所得證據認被告犯罪嫌
    疑不足，而先後為不起訴處分及再議駁回處分，核無不合；
    聲請人猶指陳詞，指摘不起訴及駁回再議等處分為不當，聲
    請交付審判，非有理由，應予駁回。
據上論結，應依刑事訴訟法第258 條之3 第2 項前段，裁定如主
文。
中    華    民    國    95    年    12    月    26    日
                  刑事第十四庭  審判長法  官  林海祥
                                      法  官  朱敏賢
                                      法  官  汪怡君
上列正本證明與原本無異。
本裁定不得抗告。
                                      書記官  陳金鳳
中    華    民    國    95    年    12    月    26    日


司法院資訊處製作；財團法人民間司法改革基金會備份。
